【裁判字號】    99,台上,993
【裁判日期】    990211
【裁判案由】    妨害自由
【裁判全文】
最高法院刑事判決              九十九年度台上字第九九三號
上  訴  人  台灣高等法院台中分院檢察署檢察官
被      告  甲○○
選任辯護人  劉喜律師
上列上訴人因被告妨害自由案件，不服台灣高等法院台中分院中
華民國九十七年一月十日第二審更審判決（九十六年度上更(一)字
第三七八號，起訴案號：台灣彰化地方法院檢察署九十五年度偵
緝字第六五三號），提起上訴，本院判決如下：
    主  文
原判決撤銷，發回台灣高等法院台中分院。
    理  由
本件原判決以公訴意旨略稱：被告甲○○媒介性交為常業（此部
分業經另案判決有罪確定）。緣戴○○（應召站之女子）於民國
九十三年六月二十二日下午二時許，在彰化縣彰化市○○路○段
三三二號○○汽車旅館六一０號房間，與張○○（原名張○○）
為性交易後，見張○○手提袋內裝有DV攝影機，認張○○拍攝其
性交易過程，乃向被告回報並告知司機戴○○。被告見有機可趁
，即通知謝○○，再由謝○○指使李○○協同洪○○、柯○○、
少年游００等人（以上四人，下稱李○○等四人，渠等與謝○○
，下稱謝○○等五人）前往該旅館與戴○○會合。渠等即基於共
同意圖為自己不法所有及剝奪他人行動自由之犯意聯絡，由李○
○等四人進入旅館房間，向張○○質問，並檢查其攝影機。李○
○檢查後未見有盜錄情節，以電話與謝○○聯繫，即依謝○○指
示將張○○押上戴○○所駕駛之汽車，前往彰化市○○路之○○
加油站會合，李○○並要求張○○交出其車牌號碼○○之自用小
客車鑰匙，由李○○駕駛，一同駛往○○加油站接謝○○上車。
抵加油站後，經謝○○與李○○商議，又將張○○載往彰化縣和
美鎮之殯儀館。謝○○並對張○○恐嚇稱：通常發生這種事情是
要剁腳筋或是就地掩埋，除非拿新台幣（下同）二十萬元出來解
決等語，使張○○心生畏懼，而答應向其妻拿提款卡領款交付。
即由李○○等四人駕駛張○○之汽車離開殯儀館，繼續強押張○
○至其妻工作場所拿取提款卡，李○○並於張○○聯絡其妻後，
取走張○○之手機，並載張○○前往提款機提款，而取得五萬七
千元，經李○○與謝○○聯絡後，謝○○稱數額不夠，李○○又
取走張○○皮包內之一千一百元現金後，始將張○○載至彰化市
○○路後火車站停車場，連車交還並釋放張○○。於李○○等四
人離開殯儀館後，謝○○則由被告駕車接離殯儀館。李○○於得
款後，即聯絡並依謝○○之指示，在謝○○經營之汽車保養場，
將所獲款項悉數交謝○○。事後，被告與謝○○、戴○○及李○
○等四人，同至彰化縣和美鎮○○慶功時，謝○○將張○○之攝
影機及上開得款交被告處理。被告當場將攝影機交戴○○，又將
其中二萬元交由謝○○，轉交李○○，予李○○等四人與戴○○
朋分等情。因指被告與謝○○等人共涉刑法第三百零二條第一項
之妨害自由及同法第三百四十六條第一項之恐嚇取財罪嫌云云。
經審理結果，認不能證明被告犯罪，因而撤銷第一審論被告以成
年人與少年共同意圖為自己不法之所有，以恐嚇使人將本人之物
交付罪，處有期徒刑貳年陸月之判決，改判諭知被告無罪。固非
無見。
惟查：原判決認本件不能證明被告犯罪，無非係以：被告確有意
圖使女子為性交易而媒介以營利為常業，而經營應召站，並經判
處罪刑確定。但證人即應召女子戴○○證稱：有通知被告，男客
張○○涉嫌「偷拍」性交易過程之事實；證人謝○○證以；伊經
綽號「阿七」之被告之指示，而前去處理該「偷拍事件」，但被
告未指示如何處理各等語；而認被告知悉戴○○告知之「偷拍事
件」後，以電話委由謝○○前往查看情形，被告既未具體指明或
要求謝○○如何處理，難以遽指被告與謝○○等人間有何妨害自
由及恐嚇取財之犯意聯絡。又以被害人張○○亦未指證伊遭強制
及索取財物時，被告有在場之情形，足證被告並未參與實行犯罪
。雖被告事後參與分配贓款，但不能遽以認定被告有參與妨害自
由等行為等情，因認被告否認犯罪之辯解，可以採取，而為有利
被告之認定。惟按證據之證明力如何，雖屬事實審法院自由判斷
之職權，然其所為判斷仍應受經驗法則與論理法則之支配，非可
自由任意為之，且法院應斟酌調查所得之各項直接、間接證據，
本於推理作用而為綜合判斷，不得僅將卷內各項證據，予以割裂
觀察而單獨評價，否則即不合於論理法則，遽行判決，即有違誤
。依原判決引用謝○○、李○○之證詞，證人謝○○於九十三年
十月二十二日警詢中證稱：（因你旗下之應召女子遭偷拍，你叫
他們前去處理？）我是聯絡綽號小胖李○○說我朋友在那裡有一
點事，我叫他去看一下，我並沒到現場。（你叫綽號小胖李○○
去該地點處理何事？）我的朋友綽號阿偉打電話跟我說他一個朋
友在彰化巿○○汽車旅館遭偷拍請我過去看，我就直接聯絡小胖
過去看何情形。（綽號「阿偉」真實姓名為何？）我與他認識很
久都叫他阿七仔（即被告）；在偵查中證稱：（上次庭訊說通知
你去處理多多那件偷拍糾紛是何人？）是阿七，……當時我和阿
七都在台中，他要我打電話給在彰化認識的人先過去看。我人到
彰化時，小胖他們都在○○加油站，他（阿七）打電話跟我說，
他人已經在彰化了。我們到殯儀館告訴他，他先來載我，再轉去
夏威夷；嗣於九十三年十一月十六日偵查中又證稱：（錢如何分
？）我們在一起唱歌吃東西時，錢都放在桌上，都是阿七在分的
，二萬元也是阿七交給謝政和再轉交給小胖的，花剩下的阿七說
交給小姐；證人李○○亦於同日在偵查中亦證稱：（是否如此？
）是。是大哥（阿七，他開朋馳汽車，人很豪爽）要阿文（即謝
○○）交給我的等語。再依卷內證據資料，證人李○○在第一審
審理中證稱：（你為何會去處理此事？）因為阿文打電話給我，
（他如何跟你說？）他打電話跟我說，他朋友的小姐在汽車旅館
被偷拍，叫我們先過去「攔人」。……（後來由誰決定分這些錢
？）我不知道；謝○○另在偵查中證陳：（是否阿七交代你去處
理的？）是的，過一下子阿七就開朋馳汽車載我去○○KTV了，
是（在）小胖去領錢之後各等語（見第一審卷第九六頁、偵緝字
影印卷(二)第一二七頁）。且張○○確有攜帶DV攝影機，於上開時
間，在○○汽車旅館，與被告經營應召站之女子戴○○性交易後
，因戴○○認其以攝影機拍攝性交易過程，而遭謝○○等五人共
同妨害自由及恐嚇取財等情，謝○○、李○○、洪○○、柯○○
、戴○○等五人因此涉恐嚇取財案件，均經台灣彰化地方法院九
十三年度訴字第一六一二號、原審法院九十四年度上訴字第一九
四四號案件判決有罪確定在案，亦有判決書影本在卷可稽，如果
均屬無訛，由本件謝○○通知李○○召集洪○○等人前去處理張
○○涉嫌偷拍之事，係依被告之指示而為，而李○○接獲通知之
初，即經謝○○指示以「攔人」等手段，強制張○○就範，嗣李
○○經檢查張○○之攝影機後，並未發現有攝影偷拍性交易之影
片，竟仍依指示將張○○強制上車載至加油站，輾轉至殯儀館。
張○○在殯儀館處，因受到強制及威嚇而同意付款，並由李○○
再強押張○○去提款取款而離開後，謝○○即由被告開車接應離
開，而轉至○○KTV慶功，在○○KTV慶功時，謝○○又將款項悉
數交付被告，任由被告處理分配等情觀之，則被告既事先指示謝
○○找人「處理」，李○○復依謝○○之指示以強制方式為之，
被告又開車至殯儀館之案發現場接走謝○○而與謝○○一起離開
，事後並全權處理分贓之所為，能否認其對本件謝○○等五人強
押張○○並逼迫付款之情節，均不知情？即有疑問。倘其與謝○
○事前無犯意聯絡，何以其事中得知謝○○、李○○等人押被害
人至和美鎮之殯儀館，而開車到現場接應實行正犯謝○○離開，
事後李○○、謝○○等人並將取得款項，悉數交付被告，由被告
全權決定如何分贓？均非無研求餘地。凡此攸關被告否認知情參
與之辯解是否實在之判斷，自應就其全部調查證據之結果，予以
綜合觀察，詳酌慎斷，期毋枉縱。乃原判決未衡情度理，細心勾
稽，而就卷內證據資料及被告前後所為予以割裂觀察，單獨評價
，所為論斷即與論理法則、經驗法則有違，判決自有違誤。檢察
官上訴意旨執以指摘，尚非全無理由。應認原判決仍有撤銷發回
之原因。
據上論結，應依刑事訴訟法第三百九十七條、第四百零一條，判
決如主文。
中    華    民    國  九十九  年    二    月   十一   日
                      最高法院刑事第三庭
                          審判長法官  林  增  福
                                法官  張  清  埤
                                法官  陳  世  雄
                                法官  何  菁  莪
                                法官  段  景  榕
本件正本證明與原本無異
                                      書  記  官
中    華    民    國  九十九  年    二    月  二十三  日
                                                      Ｅ

司法院資訊處製作；財團法人民間司法改革基金會備份。
